---
title: "Questions d'étudiants"
output: 
  html_document:
   toc: true
   toc_float: true
   logo: LogoAgrocampusOuest.jpg
   number_sections: false
   highlight: tango
   css: style.css
---


```{r setup, include=FALSE}
knitr::opts_chunk$set(echo = TRUE)
```

## Changer le symbole par défaut dans les graphiques 

Lors d'un TD, avec les étudiants du cursus apprentissage nous avons été amené à manipuler les fonctions graphiques de base de `R`.

On a travaillé sur le jeu de données abricots.
```{r}
abricots <- read.table(file = 'https://agrocampusds.github.io/demarche_statistique/abricotsSG.csv',
                       sep = ';', header = TRUE)
```

La variable `Maturite` désigne un stade de maturité et doit donc être traitée comme un facteur (une variable qualitative).

```{r}
abricots$Mat_Fact <- as.factor(abricots$Maturite)
```


On peut représenter l'indice colorimétrique `a` en fonction du stade de maturité.
```{r}
plot(a ~ Mat_Fact, data = abricots)
```

Puis on a été amené à représenter le taux de glucose (`Glucose`) en fonction de l'indice colorimétrique.

```{r}
plot(Glucose  ~ a, data = abricots)
```

En ajoutant une couleur, on peut ajouter l'information sur le stade de maturité.


```{r}
plot(Glucose  ~ a, col = Mat_Fact, data = abricots)
```

Il est possible de changer le symbole pour rendre les couleurs plusvisibles

```{r}
plot(Glucose  ~ a, col = Mat_Fact, data = abricots, pch = 19)
```


Puis j'ai été amenée à discuter de l'argument `pch` de la fonction plot. On a testé différents symboles classique et la question est arrivée :

**Peut on utiliser le coeur comme symbole ?**

**La réponse est oui** : voici une solution qui fonctionne sous  Linux et j'espère sur tous les systèmes (il existe une solution plus simple qui ne fonctionne que sous Windows)

```{r}
plot(Glucose  ~ a, col = Mat_Fact, data = abricots, pch = -as.hexmode(9829))
```



On peut faire plus joli avec `ggplot2`

```{r}
library(ggplot2)
ggplot(data = abricots) + 
   geom_point(aes(x= a, y = Glucose, col = Mat_Fact),
              shape = -as.hexmode(9829), size = 5)
```




